【裁判字號】    95,上訴,3016
【裁判日期】    951018
【裁判案由】    毒品危害防制條例
【裁判全文】
臺灣高等法院刑事判決                95年度上訴字第3016號
上  訴  人
即  被  告  甲○○
上列上訴人因違反毒品危害防制條例案件，不服臺灣板橋地方法
院95年度訴字第1488號，中華民國95年6月30日第一審判決（聲
請簡易判決處刑書案號：臺灣板橋地方法院檢察署94年度毒偵字
第7213號），提起上訴，本院判決如下：
    主  文
上訴駁回。
    事  實
一、甲○○曾於民國85年間犯有懲治盜匪條例罪、違反麻醉藥品
    管理條例罪及轉讓禁藥罪等案件，經臺灣基隆地方法院於86
    年3月17日以85年度訴字第482號分別判處有期徒刑4年、4月
    、及3月，並經定執行刑為有期徒刑4年5月，嗣經上訴後，
    經台灣高等法院於86年6月28日判決上訴駁回，而於86年7月
    24日判決確定；嗣經入監執行，於88年12月23日假釋出監付
    保護管束，而於90年10月26日縮刑期滿執行完畢。其於92年
    間因施用毒品案件，經原審法院裁定施以觀察勒戒，嗣因有
    繼續施用毒品傾向，經原審法院以92年度毒聲字第2459號裁
    定入戒治處所施以強制戒治，其後因屆滿6 月，成效經評定
    為合格，而無繼續戒治之必要，於93年3 月10日出所，並經
    臺灣板橋地方法院檢察署檢察官以93年度戒毒偵字第145號
    予以不起訴處分確定。詎其於前開強制戒治執行完畢釋放後
    5年內，於93年7 月16日在臺北縣板橋市○○路上某賓館內，
    施用第一級毒品海洛因1次，嗣經桃園縣政府警察局桃園分
    局以甲○○為列管毒品人口，於93年7 月16日23時35分許，
    通知其到場採尿後，其尿液呈嗎啡陽性反應（按甲○○上開
    施用第一級毒品海洛因罪，業經臺灣桃園地方法院於94年2
    月21日以93年度訴字第1816號判決判處有期徒刑7月，於94
    年3 月24日判決確定，現正執行中）。惟甲○○因前揭施用
    第一級毒品海洛因罪案件經臺灣桃園地方法院檢察署檢察官
    起訴後，經臺灣桃園地方法院傳拘無著，經該院發布通緝；
    詎甲○○於前述通緝期間，猶不知悔改，復另行起意，基於
    施用第一級毒品海洛因之概括犯意，自94年1 月16日起至同
    月18日下午1、2點左右止，連續在其台北縣板橋市○○路○
    段125巷3號5樓住處房間，將第一級毒品海洛因加水稀釋，
    再以注射針筒注射之方式（按注射針筒業已丟棄滅失），注
    射於右手靜脈血管，以此方式注射施用第一級毒品海洛因多
    次，平均每日注射施用第一級毒品海洛因1次。
二、嗣甲○○於94年1月18日17時30分許，在台北縣板橋市○○
    路○段125巷3號5樓住處，經警查獲其為通緝犯而查獲，嗣經
    採取甲○○尿液送檢驗後，發現其尿液含有鴉片類嗎啡陽性
    反應，始悉上情。
三、案經臺北縣政府警察局中和分局報請臺灣板橋地方法院檢察
    署檢察官偵查後，聲請簡易判決處刑。
    理  由
一、上揭事實，業據被告甲○○於原審調查與審理時供承不諱，
    且於本院認罪（見原審卷第25頁、第29頁至第33頁，本院審
    判筆錄）；又被告於事實欄第2段所述時地經警查獲後採尿
    檢驗結果，所採尿液含有鴉片類嗎啡陽性反應等情，此有毒
    品案件犯罪嫌疑人姓名及代碼對照表與台灣檢驗科技股份有
    限公司濫用藥物尿液檢驗報告1 紙在卷足憑（見偵查卷第10
    頁、第6之1頁）；由此可見，被告甲○○確有於上開事實欄
    第1段所述時、地施用第一級毒品海洛因之犯行至明。
二、新舊法比較適用：
    被告行為後，刑法第56條連續犯之規定，業於94年2月2日修
    正公布刪除，並於95年7月1日施行，則被告之犯行，依修正
    後之刑法既已刪除連續犯之規定，則所犯上述多次犯行應依
    數罪併罰之規定分論併罰。此刪除雖非犯罪構成要件之變更
    ，但顯已影響行為人刑罰之法律效果，自屬法律有變更，依
    新法第2條第1項規定，比較新、舊法結果，仍應適用較有利
    於被告之行為時法律即舊法論以連續犯（最高法院95年第8
    次刑事庭會議決議參照）。又行為後法律有變更者，依修正
    前刑法第2條第1項之規定，以適用裁判時法為原則，如行為
    時法有利於行為人，則例外適用行為時法；依修正後刑法第
    2條第1項規定，以適用行為時法為原則，惟如裁判時法有利
    於行為人，則例外的適用裁判時法。以往實務見解，認原判
    決未及比較適用新舊法時，上訴後，雖比較結果以舊法有利
    於行為人，而原判決別無其他撤銷事由，仍應以此為由撤銷
    改判。惟修正後之規定係以適用行為時法為原則，因此原判
    決雖未及比較適用，然上訴本院後，經比較新舊法，行為後
    之法律並非較有利於行為人，仍應適用行為時法，則原判決
    適用行為時法即無不當，自不構成撤銷之事由。
三、查海洛因屬於毒品危害防制條例第2條第2項第1款所列之第1
    級毒品；核被告甲○○所為，係犯毒品危害防制條例第10條
    第1 項之施用第一級毒品罪；被告先後多次施用第一級毒品
    海洛因犯行，時間緊接，犯罪構成要件相同，顯係基於概括
    之犯意反覆為之，應依連續犯之規定論以一罪並加重其刑。
    又公訴人雖僅起訴被告一次施用第一級毒品海洛因犯行，其
    餘施用第一級毒品海洛因犯行部分，雖未據起訴，然查前開
    漏未起訴施用第一級毒品海洛因犯行部分，因與已起訴施用
    第一級毒品海洛因判決有罪部分，有連續犯裁判上一罪之關
    係，為起訴效力所及，基於審判不可分之關係，本院自得併
    予審判，併予敘明。查被告有如事實欄第一段所述，於92年
    間因施用毒品案件，經原審法院裁定施以觀察勒戒，嗣因有
    繼續施用毒品傾向，經原審法院以92年度毒聲字第2459號裁
    定入戒治處所施以強制戒治，其後因屆滿6 月，成效經評定
    為合格，而無繼續戒治之必要，於93年3 月10日出所，並經
    臺灣板橋地方法院檢察署檢察官以93年度戒毒偵字第145 號
    予以不起訴處分確定，此有被告全國前案紀錄表1紙在卷足
    憑；又查被告有如事實欄第1 段犯罪科刑執行情形，有上開
    被告全國前案紀錄表1 紙在卷可稽，已見上述；其於有期徒
    刑執行完畢後，五年以內再犯本件有期徒刑以上之罪，應依
    刑法第47條累犯之規定，遞加重其刑。原審因而適用毒品危
    害防制條第10條第1 項，行為時刑法第11條前段、第56條、
    第47條之規定，並審酌被告犯罪動機、目的、施用毒品方式
    與多次施用第一級毒品海洛因之行為，且被告於犯後已坦承
    犯行，態度良好，已有悔意等一切情狀，量處有期徒刑10月
    ，以示懲儆，核無不合。
四、查被告於93年7 月16日在臺北縣板橋市○○路上某賓館內，
    施用第一級毒品海洛因1 次犯行通緝部分（業經判處有期徒
    刑7 月確定，見地院訴字卷20頁宣示判決筆錄及本院卷16頁
    前案記錄表），前經前開如事實欄第1 段所述，臺灣桃園地
    方法院於94年1月18日緝獲，經上開桃園地方法院於94年1月
    19日調查時，被告否認有施用第一級毒品海洛因犯行，有上
    開法院訊問筆錄影本在卷足憑（見原審卷第68頁）；可見被
    告前開93年7月16日施用第一級毒品海洛因1次犯行，與本案
    施用第一級毒品海洛因犯行，除二者前後時間相隔半年之久
    ，難認時間緊接係出於概括犯意之外，亦因被告否認施用第
    一級毒品海洛因犯行，自亦難認定本案94年1 月16日以後施
    用第一級毒品海洛因犯行與前揭93年7 月16日施用第一級毒
    品海洛因1 次犯行，二者係基於概括犯意而為，故自難認定
    本案施用第一級毒品，與前開93年7 月16日施用第一級毒品
    海洛因之犯行，有連續犯裁判上一罪之關係，合併敘明。
五、被告上訴意旨辯稱：對於原審判決施用第一級毒品部分之犯
    罪事實，我有認罪，但與我93年7 月16日（施用第一級毒品
    ）的犯罪是連續犯，故與上開臺灣桃園地方法院93年度訴字
    第1816號確定判決有裁判上一罪關係，應判決免訴云云。查
    被告事後空言砌詞辯解係連續犯，並無憑據，且本案與上開
    前案不構成連續犯之理由，已詳前述，被告上訴並無理由，
    應予駁回。
據上論斷，應依刑事訴訟法第368條，判決如主文。
本案經檢察官周志榮到庭執行職務。
中    華    民    國    95    年    10    月    18    日
                  刑事第四庭審判長法  官  蔡秀雄
                                  法  官  楊貴志
                                  法  官  沈宜生
以上正本證明與原本無異。
如不服本判決，應於收受送達後十日內向本院提出上訴書狀，其
未敘述上訴之理由者並得於提起上訴後十日內向本院補提理由書
（均須按他造當事人之人數附繕本）。
                                  書記官  劉  瑗
中    華    民    國    95    年    10    月    20    日
附錄：本案論罪科刑法條全文
毒品危害防制條例第10條：
施用第一級毒品者，處6月以上5年以下有期徒刑。
施用第二級毒品者，處3年以下有期徒刑。


司法院資訊處製作；財團法人民間司法改革基金會備份。
